臺灣高雄地方法院交通事件裁定　　　　 93年度交聲字第733號
原處分機關　高雄市政府
異　議　人　乙○○　男　30歲.
即受處分人
上列受處分人因違反道路交通管理處罰條例案件，對於高雄市政
府93年12月10日所為之處分（原處分：高市府交裁字第裁32─Ｂ
021247號），聲明異議，本院裁定如下：
    主  文
原處分撤銷。
乙○○不罰。
    理  由
一、異議意旨略以：異議人即受處分人乙○○於民國93年6 月20
    日8 時20分許，駕駛車牌號碼ＰＵＭ─278 號重型機車（下
    稱ＰＵＭ─278 號機車），沿高雄市○○○路之機車優先道
    由北往南方向行駛，在甫通過成功一路與同市○○○路交岔
    之路口時，因前方之機車突然減速，且異議人之手機好像有
    震動，異議人遂減速暫停查看是否手機在響，在減速時，遭
    行駛於後方由甲○○駕駛之車牌號碼ＺＢＷ─099 號機車（
    下稱ＺＢＷ─099 號車）撞及，甲○○因而人車倒地受傷，
    異議人當時係直行於成功一路之機車優先道，並無變換車道
    或轉彎之情形，且係甲○○未保持安全距離而發生車禍，然
    警員仍以異議人轉彎或變換車道前未使用方向燈，且因此違
    反交通安全規則，肇事致人受傷為由，開立高雄市政府警察
    局93年7 月26日舉發違反道路交通管理事件通知單，並經原
    處分機關同以異議人轉彎未使用方向燈，並因此違反交通安
    全規則肇事致人受輕傷為由，認為異議人違反道路交通管理
    處罰條例第48條第1 款及第61條第3 項規定，裁處罰鍰新台
    幣（下同）1800元及吊扣駕駛執照6 個月，原處分顯有未當
    ，爰於法定期間內聲明異議，請求撤銷原處分等語。
二、按行車遇右轉彎時，應顯示車輛前後之右邊方向燈光，或由
    駕駛人表示左臂向上，手掌向右微曲之手勢，左轉彎時，應
    顯示車輛前後之左邊方向燈光，或由駕駛人表示左臂平伸，
    手掌向下之手勢，又變換車道時，應先顯示方向燈光或手勢
    ，道路交通安全規則第91條第1 款、第2 款及第6 款定有明
    文。再汽車駕駛人在轉彎或變換車道前，未使用方向燈者，
    處新臺幣600 元以上1,800 元以下之罰鍰，道路交通管理處
    罰條例第48條第1 款立有規定，且且汽車駕駛人，駕駛汽車
    違反道路交通安全規則，因而肇事致人受傷者，吊扣其駕駛
    執照3 個月至6 個月，93年7 月1 日修正施行之道路交通管
    理處罰條例（下稱修正前道路交通管理處罰條例）第61條第
    3 項亦有規定。惟前開處罰之規定，須汽車駕駛人存有轉彎
    或變換車道之動作時，始具備處罰之前提要件。經查：
  (1)異議人堅詞其於本件車禍發生當時，係直行於成功一路之機
    車優先道，並無轉彎或變換車道等語，且證人甲○○亦證稱
    ：當時我騎ＺＷＯ─099 號車直行於成功一路之機車優先道
    上異議人所騎之ＰＵＭ─278 號車行駛於我之左前方，也是
    在機車優先道上，上開2 台機車均通過成功一路與青年路之
    交岔路口後，異議人之機車未打方向燈，亦未煞車即突然車
    身朝右偏移，往路邊方向行駛，我所騎之機車煞車不及，機
    車前輪擦及ＰＵＭ─278 號車之後輪擋泥板，我因而倒地致
    受有臉部瘀傷、手肘及膝蓋擦傷等傷害，異議人並非要右轉
    青年路，應係要至路邊停車等語。再者異議人所騎之ＰＵＭ
    ─278 號車及甲○○所騎而倒地之ＺＷＯ─099 號車，依如
    附圖所示於車禍發生後停在現場之位置（附圖上標示之即
    為ＰＵＭ─278 號車，即為ＺＷＯ─099 號車），ＰＵＭ
    ─278 號車之後輪、前輪距離青年二路西向東方向車道之路
    緣延伸線，分別為6 點8 公尺、7 點2 公尺，而ＺＷＯ─09
    9 號車之後輪、前輪距離上開路緣延伸線，分別為8 點9 公
    尺、9 點3 公尺，且ＺＷＯ─099 號車倒地之刮痕起始點距
    離該路緣延伸線亦約有5 至6 公尺遠，可見本件車禍發生之
    地點，係在通過成功一路與青年二路之交岔路口之後，並非
    可供轉彎行駛之路口，應無從進行轉彎之動作為是。再者同
    依附圖所示，上開2 部機車停於現場以及ＺＷＯ─099 號車
    倒地之刮痕位置，均位於機車優先道至成功二路道路邊緣間
    之區域，並無顯示異議人在車禍發生前曾從其他車道變換駛
    入機車優先道而肇生車禍之跡象存在。從而，綜合前開證人
    所述情節及現場客觀情狀，尚難認為異議人有何因轉彎或變
    換車道而肇生本件車禍之狀況，自與道路交通管理處罰條例
    第48條第1 款所規定之處罰要件，並未相符，亦無從認為異
    議人有何違反道路交通安全規則第91條第1 款、第2 款及第
    6 款等規定，而可論以修正前道路交通管理處罰條例第61條
    第3 項規定之處罰。
  (2)從而，原處分機關裁決書所指異議人轉彎未使用方向燈，並
    因此違反交通安全規則肇事致人受輕傷，而依道路交通管理
    處罰條例第48條第1 款及第61條第3 項規定遽予裁罰，尚有
    未洽，本件異議為有理由，原處分應予撤銷，改諭知異議人
    不罰，以資適法。至於依前開所述，就異議人之駕駛行為，
    可能存有行車遇有減速暫停，然未顯示燈光而違反道路交通
    安全規則第91條第3 款之情形，惟此應由舉發權責機關另為
    適當之處理，附此敘明。
據上論斷，應依道路交通案件處理辦法第20條前段，裁定如主文
。
中　　華　　民　　國　　94　　年　　5 　　月　　17　　日
                          交通法庭  法  官  陳威龍
以上正本證明與原本無異。
如不服本裁定，應於收受送達後5 日內向本院提出抗告狀。
中　　華　　民　　國　　94　　年　　5 　　月　　18　　日
　　　　　　　　　　　　　　　　　　書記官  張家瑜
